【裁判字號】    98,訴,473
【裁判日期】    980609
【裁判案由】    違反毒品危害防制條例
【裁判全文】
臺灣屏東地方法院刑事判決               98年度訴字第473號
公  訴  人  臺灣屏東地方法院檢察署檢察官
被      告  甲○○
上列被告因違反毒品危害防制條例案件，經檢察官提起公訴（98
年度毒偵字第229 號），本院裁定改以簡式審判程序審理，判決
如下：
    主  文
甲○○施用第一級毒品，累犯，處有期徒刑壹年貳月，扣案第一
級毒品海洛因壹包（驗後淨重零點壹參壹公克）沒收銷燬之。
    事  實  及  理  由
一、事實：甲○○曾於民國91年間，因施用毒品案件，經本院裁
    定送觀察勒戒及強制戒治後，於92年6 月12日停止戒治出所
    ，惟旋即因故被撤銷停止戒治，續行強制戒治，迄93年5 月
    3 日執行期滿出所，並由臺灣屏東地方法院檢察署檢察官以
    93年度戒毒偵字第36號為不起訴處分確定。惟於93年間，其
    又因施用毒品案件，為臺灣高等法院高雄分院以94年度上訴
    字第283 號判決判處應執行有期徒刑2 年確定（另經同院以
    96年度聲減字第969 號裁定減刑）。95年間，其又因詐欺案
    件，經本院以96年度易字第82號判決判處有期徒刑7 月確定
    ；96年間，其再因施用毒品案件，經本院以96年度訴字第49
    0 號判決判處應執行有期徒刑1 年6 月確定。上開2 判決所
    處之刑，再經本院以96年度聲減字第867 號裁定減刑，並與
    前開毒品案件分別定應執行有期徒刑1 年3 月及9 月確定，
    本應執行至97年11月3 日縮刑期滿，然於97年7 月18日即獲
    假釋出監，並付保護管束，迄其保護管束期滿日為止，其假
    釋均未撤銷，其未執行之刑，以已執行論。詎甲○○不知悔
    改，復基於施用第一級毒品之犯意，於98年2 月2 日19至20
    時許，在屏東縣屏東市新春巷13號住處，以針筒注射之方式
    ，施用第一級毒品海洛因1 次。嗣於98年2 月3 日13時30分
    許，在屏東縣屏東市○○路○路平交道旁，因形跡可疑為警
    盤查，並扣得第一級毒品海洛因1 包（驗後淨重0.131 公克
    ）而查獲。
二、證據：本件證據除引用起訴書證據清單欄記載之證據（如附
    件）外，並增加引用被告於本院審理中之自白為證據。
三、按海洛因為第一級毒品，毒品危害防制條例第2 條第2 項第
    1 款定有明文。次按，修正毒品危害防制條例就施用毒品者
    ，只於「初犯」及「五年後再犯」2 種情形有其追訴條件之
    限制，即須於初犯經觀察勒戒或強制戒治釋放後，5 年內均
    無施用毒品之行為，始能認其前所實施之觀察勒戒或強制戒
    治已足遮斷毒癮，而得於5 年後再犯時，再適用初犯之規定
    ，重行觀察勒戒程序。倘5 年內已經再犯，被依法追訴處罰
    ，縱其第3 次（或第3 次以上）施用毒品之時間在初犯釋放
    5 年以後，即與「5 年後再犯」之情形有別，且因已於「5
    年內再犯」，顯見其再犯率甚高，原實施觀察勒戒或強制戒
    治，已無法收其實效，而無5 年遮斷效之存在，自無再經觀
    察勒戒及強制戒治之必要，得逕行追訴處罰（最高法院97年
    度第5 次刑事庭會議決議參照）。質言之，依現行規定，被
    告如曾於「初犯」後5 年內第二度施用毒品，則不論第2 次
    被查獲時係受保安處分或刑罰，亦不論第3 次施用時間距離
    前兩次施用時間多久，其第3 次施用毒品被查獲時，均應一
    律追訴處罰。
四、經查，被告甲○○前於93年間，因施用毒品，初次受觀察勒
    戒及強制戒治執行完畢釋放，旋於同年間第2 次施用毒品，
    並經臺灣高等法院高雄分院判處徒刑，而於97年11月3 日執
    行完畢。本件被告既非初犯，且之前曾於5 年內兩度施用毒
    品，故其後已再無5 年遮斷效之存在，是核其施用海洛因毒
    品之行為，係犯毒品危害防制條例第10條第1 項之施用第一
    級毒品罪，其持有海洛因毒品之行為為施用該毒品之犯行所
    吸收，不另論罪。被告前有如犯罪事實欄所示之科刑及執行
    情形，有臺灣高等法院被告前案紀錄表附卷足憑，其於刑之
    執行完畢後5 年內，故意再犯本件有期徒刑之罪，為累犯，
    應依法加重其刑。爰審酌被告之智識程度，曾有違反麻醉藥
    品管理條例、肅清煙毒條例、妨害風化、妨害兵役、詐欺及
    多次施用毒品之犯罪前科，素行不端，本件施用毒品之動機
    ，前經施用毒品受觀察勒戒、強制戒治及徒刑之執行後，仍
    無視毒品對身心之危害而再度施用，毒癮非淺，惟於偵、審
    程序中均坦承犯行，態度尚稱良好等一切情狀，量處如主文
    所示之刑，以資懲儆。扣案第一級毒品海洛因1 包（驗後淨
    重0.131 公克）為查獲之毒品，其包裝袋因係用以包裝毒品
    ，衡情已黏沾海洛因毒品，難以析離，故應將其整體視為查
    獲之毒品，併依毒品危害防制條例第18條第1 項前段規定諭
    知沒收銷燬之。
據上論斷，應依刑事訴訟法第273 條之1 第1 項、第299 條第1
項前段、第310 條之2 ，毒品危害防制條例第10條第1 項、第18
條第1 項前段，刑法第11條前段、第47條第1 項，判決如主文。
中    華    民    國    98    年    6     月    9     日
                  刑事第四庭    法  官  王以齊
以上正本證明與原本無異。
如不服本判決應於收受判決後10日內向本院提出上訴書狀，並
應敘述具體理由；其未敘述上訴理由者，應於上訴期間屆滿後
20日內向本院補提理由書（均須按他造當事人之人數附繕本）
「切勿逕送上級法院」。
中    華    民    國    98    年    6     月    9     日
                                書記官  蔡進吉
附錄本判決論罪科刑法條：
毒品危害防制條例第10條第1 項
施用第一級毒品者，處6 月以上5 年以下有期徒刑。


司法院資訊處製作；財團法人民間司法改革基金會備份。
